---
title: "Харинаев 04.10.21"
output:
  html_document:
    df_print: paged
---

## 1. Задания из комментариев к файлу с семинара
### 1.1 mtcars

```{r}
data(mtcars)
mtcars$lpk <- sapply(mtcars$mpg, FUN = function(x){100*3.785/(x*1.6)})
mtcars.ordered <- mtcars[order(mtcars$lpk),]
dotchart(mtcars.ordered$lpk, labels = row.names(mtcars.ordered),
          main="Расход топлива на 100 километров, л",
          xlab="Значение", cex = 0.6)
```

### 1.2 Сортировка автомобилей по лошадинным силам

```{r}
x <- mtcars[order(mtcars$hp, decreasing=TRUE),]
x$cyl <- factor(x$cyl)
x$color[x$cyl==8] <- 1
x$color[x$cyl==6] <- 2
x$color[x$cyl==4] <- 3
dotchart(x$hp, labels = row.names(x),
         groups = x$cyl, gcolor = "black",
         main="Мощность двигателей",
         xlab="Лошадинные силы", cex = 0.6, color = x$color)
```

## 2. `dotchart()` и `boxplot()` + `stripchart()`
### 2.1 `dotchart()`

Рассмотрим динамику цен на акции компании Chevron, специализирующейся на добыче нефти, за ноябрь-декабрь 2014 года. В это время цена на нефть Brent упала более, чем на 30%

```{r}
data <- read.csv(file='..\\dataset.csv')
data$date <- as.Date(data$date)
```
```{r}
chevron <- subset(data, data['Name'] == 'CVX')
chevron$mean <- (chevron$open + chevron$close)/2
chevron$avl <- chevron$volume * chevron$mean
chevron.sample <- subset(chevron, chevron$date <= '2014-12-15' & chevron$date >= '2014-11-01')
dotchart(chevron.sample$mean, labels=chevron.sample$date, cex=0.6, main='Динамика цен акций компании Chevron за ноябрь-декарь 2014 года', xlab='Цена, $')
```
### 2.2 `boxplot()` + `stripchart()`

Рапределение цен 2-х нефтянных компаний Chevron и Occidental Petroleum за вторую половину 2014 года 

```{r}
data$mean <- (data$open + data$close)/2
oxy.cvx <- subset(data, (data['Name'] == 'OXY' | data['Name'] == 'CVX') & data$date <= '2014-12-31' & data$date >= '2014-06-01')
boxplot(mean ~ Name, data=oxy.cvx, col=c('deepskyblue3','tomato3'), names=c('CVX', 'OXY'), ylab = 'цена, $', xlab='Компания, тикер')
stripchart(mean ~ Name, add=TRUE, data=oxy.cvx, method="jitter", pch=1, vertical=TRUE, col=c('tomato3','deepskyblue3'))
legend('topright', legend=c('Chevron', 'Occidental Petroleum'), fill=c('deepskyblue3','tomato3'))
```

## 3. Критерий Граббса и Q-тест Диксона
### 3.1 Критерий Граббса

Нормализуем данные и применим критерий Граббса
```{r}
library(outliers)
chevron$norm <- sapply(chevron$open,FUN=function(x){(x-mean(chevron$open))/(sd(chevron$open)*sqrt(nrow(chevron)))})
outlier <- grubbs.test(chevron$norm)
G <- data.frame(outlier['statistic'])[1,'statistic']
value <-  - G*sd(chevron$norm) - mean(chevron$norm)
col_grubbs <- rep('green', times=nrow(chevron))
if ((min(chevron$norm) - value) < 0.0000001){
  col_grubbs[which.min(chevron$norm)] <- 'red'
}
plot(chevron$norm, col=col_grubbs)
```

Красным цветом обозначени выброс по критерию Граббса

### 3.2 Q-тест Диксона
```{r}
sample <- chevron$norm[811:840]
dixon.test(sample)
```

```{r}
ind <- Position(f=function(x){x<-0.0140226 & x>-0.0140227}, sample)
color_dixon <- rep('green', times=30)
color_dixon[ind] <- 'red'
plot(sample, col=color_dixon)
```

Красным цветом указан выброс по Q критерию Диксона

## 4. Отсутствующие значения
### 4.1 `mice()`
```{r}
library(mice)
cvx <- subset(data, data['Name'] == 'CVX' & data$date <= '2014-12-31' & data$date >= '2014-06-01')
sub <- subset(cvx, select=c('open', 'close'))
deleted <- sample(1:50, 5)
for (i in deleted){
  sub$open[i] <- NA
}
filled <- mice(sub)
```

Сравним удаленное значение и восстановленное:

```{r}
col_fil <- rep('green', times=nrow(sub))
for (i in deleted){
  col_fil[i] <- 'red'
}
plot(complete(filled)$open[1:50], col=col_fil, ylab='цена, $', xlab='индекс')
points(cvx$open[1:50], pch=4)
```

## 5. Выявление аномалий в данных
### 5.1 Rule 1.5*IQR 

Все значение, находящиеся выше, чем Q3+1.5IQR, или ниже, чем Q1-1.5IQR, считаются выбросами (Q3, Q1 - 3-й и 1-й квантили, IQR - интерквантильный размах)

```{r}
x <- chevron$open
Q3 <- quantile(x,0.75)
Q1 <- quantile(x,0.25)
bottom <- Q1 - 1.5*IQR(x)
top <- Q3 + 1.5*IQR(x)
col_IQR <- rep('green', times=length(x))
col_IQR[x<bottom | x>top] <- 'red'
plot(x, col=col_IQR, ylim=c(70,150))
abline(h=bottom, col='blue')
abline(h=top, col='violet')
legend('bottomleft', legend=c('верхняя граница', 'нижняя граница', 'выбросы'), fill=c('violet','blue','red'))
```