---
title: "Харинаев Артём 316 группа 08.11.21"
output:
  html_document:
    df_print: paged
---

# 2. Мультиколлинеарность
```{r}
data <- read.csv(file='..\\dataset.csv')
data$date <- as.Date(data$date)
data$year <- as.numeric(format(data$date, format='%Y'))
```

```{r}
apl <- subset(data, data$Name=='AAPL')
int <- subset(data, data$Name=='INTC')
nvda <- subset(data, data$Name=='NVDA')
pfe <- subset(data, data$Name=='PFE')
msft <- subset(data, data$Name=='MSFT')
ndq <- subset(data, data$Name=='NDAQ')

companies <- data.frame(Date=apl$date, Apple=apl$open, 
                        Intel=int$open, NVIDIA=nvda$open, Pfizer=pfe$open,
                        Microsoft=msft$open, Nasdaq=ndq$open)
head(data.matrix(companies))
```


## 2.1 Корреляционная матрица
```{r}
library(corrplot)
col4 <- colorRampPalette(c("#7F0000", "red", "#FF7F00", "yellow",
                           "#7FFF7F", "cyan", "#007FFF", "blue","#00007F")) 
corrplot(cor(companies[-1]), method = "shade", col = col4(20), cl.length = 21,
         order = "AOE",  tl.col = "black", addCoef.col = "white")
```

Т.к. Pfizer - компания из другого сектора экономики, по сравнению с остальными компаниями, то логично, что коэффициенты корреляции с данной акцией ниже

Корреляция между Microsoft и Nasdaq велика. Это объясняется тем, что Microsoft была одной из первых компаний, опубликовавшихся на Nasdaq, и послужила своеобразной рекламой биржи

Так же заметно, что все значения достаточно велики (>0.5). Это подтверждает факт экономической связи всего рынка (экономические показатели растут и падают вместе с макроэкономикой на больших промежутках времени)


## 2.2 VIF

```{r}
library(car)
vif(lm(Nasdaq~., data=companies[-1]))
```

Здесь опять же заметен малый вклад Pfizer (т.к. Nasdaq - биржа, специализирующаяся на акциях высокотехнологичных компаний) и большой вклад Microsoft

# 3. Форма связи между категориальными переменными 

Рассмотрим связь цены акции и объема продаж, разбитых по категориям "время года" и "компании" за 2015-2017 годы Для Apple и Microsoft

```{r}
season <- function(x){ #номер времени года по номеру месяца
  if (x %in% c(12,1,2))
    return(1)
  if (x %in% 3:5)
    return(2)
  if (x %in% 6:8)
    return(3)
  if (x %in% 9:11)
    return(4)
}
```

```{r}
comp <- subset(data, (data$Name %in% c("AAPL", "MSFT")) & (data$year %in% 2015:2017))
comp$season <- sapply(as.numeric(format(comp$date, format='%m')), FUN = season)
```

```{r}
f_season <- factor(comp$season, level=1:4, 
                   labels=c("Зима","Весна","Лето","Осень"))
f_comp <- factor(comp$Name, levels=c("AAPL", "MSFT"), 
                 labels=c("Apple","Microsoft"))

coplot(comp$open ~ comp$volume | f_season * f_comp, 
       ylab = c("Цена, $","Компания"),
       xlab = c("Объем продаж","Время года"),
       panel = function(x, y, ...) {
         tmp <- lm(y ~ x)
         abline(tmp)
         points(x, y) })
```

Можно заметить, что осенью у компании Apple наиболее сильная обратная зависимость, это связано с тем, что осенью Apple проводит презентации, где представляет новые продукты, что сподвигает рынок на соврешение большого числа сделок

У Microsoft же нет таких различий между временами года

# 4. АКФ

Построим график АКФ изменения цены на акцию NASDAQ вокруг прямой непрерывного роста
```{r}
ndq$ind <- 1:nrow(ndq)
mean_line <- lm(open ~ ind, data=ndq)

par(mfrow=c(1,2))

plot(predict(mean_line), xlab='', ylab='Цена, $', type='l', lwd=2, main='Исходная цена')
points(ndq$open, col='red', pch='.', cex=2)
legend('topleft', legend=c('Прямая роста','Акция NASDAQ'), fill=c('black', 'red'))

res <- ndq$open - predict(mean_line)
plot(res, main='Колебания вокруг среднего', xlab='', ylab='Цена, $', col='red', type='l')
```

```{r}
par(mfrow=c(1,2))
acf(res, main='АКФ')
pacf(res, main='Частичная АКФ')
```

# 5. Дисперсионный анализ

Рассмотрим зависимость оборота акций NASDAQ от оборота акций компаний, торгующихся на этой бирже
```{r}
nasdaq_depend <- data.frame(Apple=(apl$open * apl$volume), 
                            Intel=(int$open * int$volume), 
                            NVIDIA=(nvda$open * nvda$volume), 
                            Microsoft=(msft$open * msft$volume), 
                            Nasdaq=(ndq$open * ndq$volume))
head(data.matrix(nasdaq_depend))
```


```{r}
lin <- lm(Nasdaq ~ ., data=nasdaq_depend)
data.matrix(anova(lin))
```

p-value мало, что говорит о статистической значимости всех компаний в цену акции NASDAQ

F value для Microsoft больше, чем для других компаний, что еще раз подтверждает мысль о большем вкладе Microsoft в акции NASDAQ
