---
title: "Харинаев 20.09.2021"
output:
  word_document: default
---
## Описание датасета
  Датасет содержит информацию об акциях компаний из индекса S&P 500 c 2013 по 2018г. 
  
  619 тыс. записей, 7 колонок: 
  
    1. дата
    2. цена открытия
    3. наивысшая цена в течении дня
    4. наименьшая цена в течении дня
    5. цена закрытия
    6. объем продаж
    7. тикер компании
  
## 1. Функция
  Динамика разности цены открытия и цены закрытия для n компаний за k измерений
  
```{r}
library(ggplot2)
mean_value <- function(n,k){
  data <- read.csv(file = '..\\dataset.csv')
  companies <- data['Name'][!duplicated(data$Name),][0:n] 
  if (n >= 20){
    n = 20
  }
  if (k >= nrow(subset(data, data['Name'] == companies[1]))){
    k = nrow(subset(data, data['Name'] == companies[1]))
  }
  for (i in 1:n){
    company <- subset(data, data['Name'] == companies[i])
    value <- data.frame(difference = unlist(company['open'] - company['close']), num = 1:nrow(company))
    plt <- ggplot(value[1:k,], aes(x=num)) + geom_line(aes(y=difference), color = colors()[10*i+50]) + labs(title = companies[i], y = 'Разница цен открытия и закрытия, $', x = 'Измерение')
    print(plt)
  }
}
  
```


```{r}
mean_value(4,50)
```

## 2. Способности визуализации функции plot

Рассмотрим зависимость цены открытия от объема сделок

```{r}
data <- read.csv(file = '..\\dataset.csv')
```
```{r}
par(mfrow = c(2,2))
my_color = c("blue", "red", "green", "magenta")
title = c('Вариант 1','Вариант 2','Вариант 3','Вариант 4')
title_color = c('grey1', 'grey20', 'grey40', 'grey60')
my_types = c('o','h','o','s')
my_pch = c(1,3,5,4)
my_cex = c(0.5, 1, 0.75, 2)
my_lty = c(1,2,3,4)
for (i in 1:4){
  plot(data$open[1:100], data$volume[1:100], xlab = 'цена открытия', ylab = 'объем продаж', col = my_color[i], main = title[i], col.main = title_color[i], type=my_types[i], pch=my_pch[i], cex=my_cex[i], lty=my_lty[i])
}
```

## 3. Векторная обработка данных

```{r}
my_data <- subset(data, data['Name']=='AAPL')[c('open','high','low','close','volume')]
apply(my_data, 2, max)
apply(my_data, 2, min)
```
```{r}
sapply(my_data['high'], min)
sapply(my_data['low'], max)
```
```{r}
lapply(my_data, median)
```
```{r}
vapply(my_data['volume'], mean, numeric(1))
```
```{r}
mapply(function(num1, num2) max(c(num1, num2)), my_data['open'], my_data['close'])
```