---
title: "Харинаев Артём 316"
output:
  html_document:
    df_print: 
  html_notebook: default
---
## 1. Задания из комментариев
### 1.1  Вариация размера нормально распределенной выборки
```{r}
n_range <- c(seq(100, 1000, 300), seq(2000, 10000, 4000))
for (n in n_range){ 
  par(mfrow=c(1,2))
  x <- rnorm(n = n, mean = 0, sd  = 1) 
  hist(x, xlab='Значение', ylab='Частота', main=n, freq=FALSE, breaks=40, col='skyblue')
  lines(density(x), xlab='Значение', ylab='Плотность', main=n, col='red')
}
```

Из гистограмм и графиков плотностей видно, что с увеличением размера выборки эмпирическое распределение все больше и больше приближается к теоретическому нормальному распределению

### 1.2. density()

Функция строит ядерную оценку плотности

Параметры:
  
1. __x__ - выборка, для которой строится оценка (численный вектор)
2. __bw__ - ширина окна, ядро подбирается таким образом, чтобы отклонение равнялось этому параметру
3. __adjust__ - число, на которое умножается bw
4. __kernel__ - ядро, на основе которого строится оценка (функция)
5. __weights__ - вектор весов для элементов выборки той же длины, что и x
6. __give.Rkern__ - если TRUE, то оценка не строится, возвращаемое значение функции - ширина окна для выбранного ядра
7. __n__ - число равномерно распределенных точек, в которых оценивается плотность 
8. __from__, __to__ - левая и правая границы выборки, на которой нужно оценить плотность

### 1.3. layout и par(mfrow)
```{r}
par(mfrow=c(2,2))
for (i in 1:4){
  hist(x, main=i, col='skyblue')
}
```

для __layout__ можно задать порядок вывода, высоту и ширину графиков

```{r}
layout(matrix(c(4,2,1,3), ncol=2), widths = c(1,2), heights = c(1,2)) 
for (i in 1:4){
  hist(x, main=i, col='salmon')
}
```

### 1.4 boxplot()
Построение диаграммы размаха

1. __formula__ - в виде _y~grp_, где _y_ - численный вектор, который необходимо разбить на группы по переменной _grp_
2. __data__ - _data.frame_ или _list_, откуда берутся переменные для _formula_
3. __subset__ - численный вектор, задающийся, если график нужно построить по подмножеству данных
4. __na.action__ - действие, совершающееся при встрече NA значения
5. __xlab, ylab__ - подписи к осям
6. __range__ - определяет, насколько далеко могут выходить "усы" из "ящика"
7. __width__ - ширина ящиков
8. __varwidth__ - если TRUE, то ширина ящиков пропорциональна квадратному корню из числа вхоядщих наблюдений
9. __names__ - имена, которые будут подписаны под "ящиками"

### 1.5 barplot()
Построение столбчатой диаграммы

1. __height__ - значения, отвечающие за высоту столбцов диаграммы, матрица или вектор
2. __width__ - ширина столбцов, одно число или вектор
3. __space__ - размер отступа между столбцами, одно число или вектор
4. __names.arg__ - имена, подписанные под столбцами, вектор строк
5. __legend.text__ - вектор описаний для построения легенды
6. __beside__ - если TRUE, то столбцы, относящиеся к одной группе будут расположены рядом друг с другом, если FALSE, то друг на друге (параметр актуален только в слуае матрицы в параметре _height_)
7. __horiz__ - если TRUE, то столбцы будут расположены горизонтально
8. __density__ - плотность линий штриховки столбцов, число или вектор
9. __angle__ - угол линий штриховки
10. __col__ - цвета столбцов
11. __border__ - цвета границы столбцов
12. __formula__ - в виде _y~grp_, где _y_ - численный вектор, который необходимо разбить на группы по переменной _grp_
13. __data__ - _data.frame_ или _list_, откуда берутся переменные для _formula_
14. __subset__ - - численный вектор, задающийся, если график нужно построить по подмножеству данных
15. __na.action__ - действие, совершающееся при встрече NA значения

## 2. Ядерная аппроксимация данных

```{r}
data <- read.csv(file = '..\\dataset.csv')
```
```{r}
msft <- subset(data, data['Name'] == 'MSFT')
msft$mean <- (msft$open + msft$close)/2
my_plot <- plot(density(msft$mean, kernel='epanechnikov'), main='Цена акций Microsoft', col='blue', xlab = 'цена', ylab = 'плотность', xlim=c(20,100), ylim=c(0, 0.05))
lines(density(msft$close, bw=0.5), col='red')
lines(density(msft$open, bw=0.5), col='darkgreen')
legend('topright', legend=c('средняя цена', 'цена открытия', 'цена закрытия'), fill=c('blue', 'red', 'darkgreen'))
```

Из графика видно, что фазы колебаний цены открытия и цены закрытия на больших амплитудах (больших изменениях) совпадают, но при незначительных колебаниях могут расходиться

## 3. cdplot() и boxplot()
### 3.1 cdplot()
Исследуем зависимость объема торгов от разницы цен открытия и закрытия (роста или падения цены)
```{r}
msft$date <- as.Date(msft$date)
msft$factor <- factor((msft$open - msft$close) > 0)
cdplot(msft$volume, msft$factor, col=c('skyblue', 'white'), bw='SJ', ylab='Рост цены за день', xlab='Объем торгов', yaxlabels = c('',''))
legend('topleft', legend=c('рост', 'падение'), fill=c('skyblue', 'white'))
```

Из графика можно заключить, что сделок в дни роста совершается больше

### 3.2 boxplot

```{r}
data$mean <- (data$open + data$close)/2
apple <- subset(data, data['Name'] == 'AAPL')
msft <- subset(data, data['Name'] == 'MSFT')
boxplot(apple$mean, msft$mean, col=c('lightgrey', 'deepskyblue3'), names=c('AAPL', 'MSFT'), ylab = 'цена, $')
legend('topright', legend=c('Apple', 'Microsoft'), fill=c('lightgrey','deepskyblue3'))
```


## 4. pie()
```{r}
data$date <- as.Date(data$date)
day <- subset(data, data['date']=='2015-01-09')
day <- day[order(-day$volume),] #сортируем по объему продаж
sub_day <- day[1:10,]
plt <- palette.colors(10, palette='Tableau')
pie(sub_day$volume, labels=sub_day$Name, clockwise=TRUE, init.angle = 180, col=plt, radius=0.5 , main='Топ-10 компаний по объему продаж акций 01.09.2015')
names <- c('Bank of America', 'Apple', 'General electric', 'Cisco', 'Starbucks', 'Pfizer', 'Microsoft', 'Ford', 'Intel', 'Comcast')
legend('right', legend=names, fill=plt)
```

